---
title: "SME0809 - Inferência Bayesiana"
output: pdf_document
---

#### Nome: Juan Lucas Montanaro, nºUSP: 11912787

## Exercício Cadeias de Markov - Resposta

Considerando a matriz de transição P (sobre as classes de renda) e o vetor $v$ (a distribuição inicial) da forma:

```{r defMatriz}
P <- matrix(c(0.65, 0.28, 0.07, 0.15, 0.67, 0.18, 0.12, 0.36, 0.52),
            nrow = 3, ncol = 3, byrow = T)

v <- matrix(c(0.62, 0.32, 0.06), 1, 3)

row.names(P) <- c('baixa', 'media', 'alta')
colnames(P) <- c('baixa', 'media', 'alta')

row.names(v) <- c('Proporcao')
colnames(v) <- c('baixa', 'media', 'alta')

P
v
```

Vamos calcular, primeiro, o valor $k$ de gerações até que P atinja uma distribuição de equilíbrio:

```{r distEquiP}
P.2 <- P%*%P
P.3 <- P.2%*%P
P.4 <- P.3%*%P
P.5 <- P.4%*%P
P.6 <- P.5%*%P
P.7 <- P.6%*%P
P.8 <- P.7%*%P
P.9 <- P.8%*%P
P.10 <- P.9%*%P
P.11 <- P.10%*%P
P.12 <- P.11%*%P
P.13 <- P.12%*%P
P.14 <- P.13%*%P
P.15 <- P.14%*%P
P.16 <- P.15%*%P
P.17 <- P.16%*%P

(P.18 <- P.17%*%P)
(P.19 <- P.18%*%P)
(P.20 <- P.19%*%P)
```

Veja que consiguimos uma aproximação da distribuição de equilíbrio correta até a 4ª casa decimal após 20 iterações, temos então $k=20$.
Vamos ver, agora, como seriam as proporções de distribuições de renda em cada geração.

```{r distRenda}
tab <- rbind.data.frame(v, v%*%P, v%*%P.2, v%*%P.3, v%*%P.4,
                        v%*%P.5, v%*%P.6, v%*%P.7, v%*%P.8, 
                        v%*%P.9, v%*%P.10, v%*%P.11, v%*%P.12, 
                        v%*%P.13, v%*%P.14, v%*%P.15, v%*%P.16, 
                        v%*%P.17, v%*%P.18, v%*%P.19, v%*%P.20)
row.names(tab) <- paste('Geracao', seq(0, 20, 1))
tab
```

Vemos, então, que a distribuição de renda se estabiliza até a 4ª casa decimal após a 14ª geração.
Portanto, seria possível fazer um "burn-in" com as seis últimas observações.