---
title: "SME0809 - Inferência Bayesiana"
output: pdf_document
---

#### Nome: Juan Lucas Montanaro, nºUSP: 11912787

## Exercício 2 - Resposta


  Primeiramente, o exercício é dividido em duas situações, a primeira com apenas uma medição da variável de interesse e a segunda com 100 medições, assim, visto que a primeira situação já foi feita em aula, vou continuar e resolver apenas a segunda situação.

  Então, do enunciado tem-se que cada físico modelou a distribuição _a priori_ para $\mu$ como:

- $\mu$~$N(900, 20^2)$, para o físico A; e
- $\mu$~$N(900, 80^2)$, para o físico B.

```{r distPri, echo=F}
#--- Físico A------------
# Priori mu ~ N(900,20^2)
muA.pri <- 900
dpA.pri <- 20

#---Físico B-------------
# Priori mu ~ N(900,80^2)
muB.pri <- 900
dpB.pri <- 80
```

### a) Faça um esboço do gráfico das distribuições _a priori_ dos dois físicos.
```{r echo=F, fig.align='center'}
#---Campo de variação para mu
mu <- seq(600,1200,0.01)

plot(mu, dnorm(mu,muA.pri,dpA.pri), type = "l",
     col = "red", lty = 1, pch = 18,
     xlab = expression(mu),
     ylab = expression(pi(mu))
     )

lines(mu, dnorm(mu,muB.pri,dpB.pri), type = "l", 
      col = "blue", pch = 19, lty = 1
      )

legend(610, 0.018, 
       legend = c("Físico A", "Físico B"),
       col = c("red","blue"), 
       lty = 1:1, pch = c(18,19), cex = 0.8
       )
```

### b) Encontre a distribuição _a posteriori_ para o físico A e para o físico B.

  Em primeiro lugar, para atualizar a informação sobre a incerteza em relação a $\mu$, é necessário encontrar a função de verossimilhança, $L(\mu|y)$. Assim, como Y ~ $N(\mu, 40^2)$ e foi coletada uma amostra aleatória de Y de tamanho n, então:

$$ L(\mu|y) = \prod_{i=1}^n \frac{ \exp(\frac{-1}{2.40^2}(y_i-\mu)^2) } { (2\pi.40)^\frac{-1}{2} } \propto \exp\Big(\frac{-1}{2.40^2}\sum_{i=1}^n(y_i-\mu)^2\Big) $$

  E desenvolvendo $\sum_{i=1}^n(y_i-\mu)^2$, a expressão se resume em:

$$ L(\mu|y) \propto \exp(-\frac{n}{2.40^2}(\mu-\overline{y})^2) $$

  Desse modo, como $\mu$ ~ $N(900, \sigma_0^2)$ (sendo $\sigma_0=20$ para o físico A e $\sigma_0=80$ para o físico B), a distribuição _a posteriori_ é da forma:

$$ \pi(\mu|y) \propto L(\mu|y) .\pi(\mu) \propto \\  \propto \exp\Big( -\frac{n}{2.40^2}(\mu-\overline{y})^2 \Big). \exp\Big( \frac{-1}{2\sigma_0^2}(\mu-900)^2 \Big) \propto \\  \propto \exp\Bigg( -\frac{n}{2.40^2}(\mu-\overline{y})^2 - \frac{1}{2\sigma_0^2}(\mu-900)^2 \Bigg) $$

  E, como visto em aula, esta expressão pode ser escrita como:

$$ \pi(\mu|y) \propto \exp(-\frac{1}{2} \bigg[\frac{n}{40^2}+\frac{1}{\sigma_0^2}\bigg] (\mu-c)^2) $$

  Em que $c = \frac{1}{\frac{n}{40^2}+\frac{1}{\sigma_0^2}}\bigg(\frac{n.\overline{y}}{40^2}+\frac{900}{\sigma_0^2}\bigg)$. Portanto, $\mu|y$ ~ $N\Bigg(c, \frac{1}{\frac{n}{40^2}+\frac{1}{\sigma_0^2}}\Bigg)$.

### c) Faça um esboço do gráfico das distribuições: _a priori_ e _a posteriori_ de cada um dos dois físicos.

  Dadas as 100 medições de Y, temos que:
```{r distPost}
# Dados:
y <- c(921.3429, 910.8055, 879.7302, 899.3456, 837.7587,
       880.95, 830.4974, 856.1041, 777.5677, 983.3444,
       981.048, 863.2836, 943.1702, 904.5064, 831.879, 
       854.2947, 920.2139, 839.7896, 897.0014, 839.3796, 
       872.4004, 884.6379, 892.7966, 897.9938, 840.228, 
       823.2803, 903.4257, 798.5764, 862.5581, 938.8837, 
       894.951, 871.0477, 863.9725, 857.6077, 856.3452, 
       906.6818, 859.7368, 876.7236, 868.8648, 900.386, 
       839.8117, 878.5936, 866.6935, 921.2941, 877.8528, 
       897.6217, 894.6499, 830.6403, 935.6717, 948.9588,
       888.0726, 788.6694, 877.4076, 863.1756, 982.6952,
       934.724, 898.8038, 874.8416, 905.8379, 843.0447,
       877.0727, 894.5569, 959.8427, 826.6365, 907.9904,
       912.9051, 912.4662, 975.3224, 922.8291, 934.6569,
       953.236, 833.5084, 842.0623, 885.3881, 918.0987,
       842.0927, 875.6968, 826.3312, 870.4634, 866.2226,
       845.4767, 914.2475, 922.4006, 832.359, 877.5627, 
       887.8087, 879.4061, 925.3103, 877.6632, 877.3689,
       854.1189, 904.5891, 882.893, 866.3494, 892.4554, 
       908.3249, 873.6439, 914.1283, 879.8893, 843.1085
       )
sigma.dados <- 40
n <- length(y)
```

  Resumindo, $n=100$, $\overline{y}=883.69$, $\mu$|y ~ $N(883.31, 3.92^2)$ para o físico A e $\mu$|y ~ $N(883.73, 3.99^2)$ para o físico B.

  Veja o gráfico comparativo:

```{r grafPost, echo=F, fig.align='center'}
A <- n/sigma.dados^2
a <- mean(y)


# Funções para média e variância:
mu.post <- function(A,a,B,b){
  (1/(A+B)) * (A*a + B*b)
}
var.post <- function(A,B){
  1/(A + B)
}


# ---- Físico A ----
fis_A.B <- 1/dpA.pri^2
fis_A.b <- muA.pri

muA.post <- mu.post(A,a,fis_A.B,fis_A.b)
varA.post <- var.post(A,fis_A.B)
dpA.post <- sqrt(varA.post)

# ---- Físico B ----
fis_B.B <- 1/dpB.pri^2
fis_B.b <- muA.pri

muB.post <- mu.post(A,a,fis_B.B,fis_B.b)
varB.post <- var.post(A,fis_B.B)
dpB.post <- sqrt(varB.post)


# ---- Gráficos ----
plot(mu, dnorm(mu,muA.post,dpA.post), type = "l",
     col = "dark red", lty = 2, lwd = 2,
     xlab = expression(mu),
     ylab = "", main = "Distribuições: ",
     xlim = c(700, 1100)
     )

lines(mu, dnorm(mu,muA.pri,dpA.pri), type = "l", 
     col = "red", lty = 1
     )

lines(mu, dnorm(mu,muB.post,dpB.post), type = "l",
     col = "dark blue", lty = 2
     )

lines(mu, dnorm(mu,muB.pri,dpB.pri), type = "l", 
     col = "blue", lty = 1
     )

legend(710, 0.09, 
       legend = c("Priori Físico A", "Posteriori Físico A", 
                  "Priori Físico B", "Posteriori Físico B"),
       col = c("red", "dark red", "blue","dark blue"), 
       lty = 1:2, cex = 0.8, lwd = c(2,1,1,1)
       )
```

### d) Observando o gráfico, qual físico aprendeu mais com o experimento. Justifique.

  **R.:** A partir do gráfico, quem mais aprendeu após observar os dados foi o físico B, pois seu primeiro modelo propunha que os possíveis valores do parâmetro estariam dispersos em um intervalo maior do que o do físico A, que propunha uma concentração maior dos dados. De fato, a linha azul do gráfico não apresenta uma concentração, ela cobre uma área grande em torno de $\mu = 900$ , diferente da linha azul escura, que concentra os dados em torno de $\mu =$ `r round(muB.post, 3)`. E o modelo do outro físico propunha uma concentração maior dos dados (a linha vermelha apresente um pico em $\mu = 900$). Logo, quem mais aprendeu foi o físico B.

### e) Construa uma tabela que contenha o resumo _a priori_ e o resumo _a posteriori_.

  Considere "IC95" como o intervalo de credibilidade 95% para o parâmetro, sendo "IC95.inf" e "IC95.sup" os limites inferior e superior, respectivamente.
  Então, este é o resumo para o físico A:
```{r tabPriPost-A, echo=F, fig.align='center'}
e.A <- round(c(muA.pri, muA.post), 4)
dp.A <- round(c(dpA.pri, dpA.post), 4)
var.A <- round(dp.A^2, 4)

ic.A <- round(c(qnorm(0.025, muA.pri, dpA.pri),
                qnorm(0.025, muA.post, dpA.post)), 4)

sc.A <- round(c(qnorm(0.925, muA.pri, dpA.pri),
                qnorm(0.925, muA.post, dpA.post)), 4)

resumo.A <- data.frame(media = e.A,
                       desvio_padrao = dp.A,
                       variancia = var.A,
                       IC95.inf = ic.A,
                       IC95.sup = sc.A
                       )

row.names(resumo.A) <- c("Priori", "Posteriori")

resumo.A
```
  E este é o resumo para o físico B:
```{r tabPriPost-B, echo=F, fig.align='center'}
e.B <- round(c(muB.pri, muB.post), 4)
dp.B <- round(c(dpB.pri, dpB.post), 4)
var.B <- round(dp.A^2, 4)

ic.B <- round(c(qnorm(0.025, muB.pri, dpB.pri),
                qnorm(0.025, muB.post, dpB.post)), 4)

sc.B <- round(c(qnorm(0.925, muB.pri, dpB.pri),
                qnorm(0.925, muB.post, dpB.post)), 4)

resumo.B <- data.frame(media = e.B,
                       desvio_padrao = dp.B,
                       variancia = var.B,
                       IC95.inf = ic.B,
                       IC95.sup = sc.B
                       )

row.names(resumo.B) <- c("Priori", "Posteriori")

resumo.B
```

### f) Encontre as distribuições preditivas e faça um esboço de seus gráficos.

  **R.:** Segundo Ricardo Ehlers (página 14), neste caso, para encontrar as distribuições preditivas podemos usar o fato de que Y pode ser fatorado da seguinte forma:
    $Y = \mu + \epsilon$, em que $\epsilon$ ~ N(0, $40^2$); e
    $\mu = m + w$, em que $w$ ~ N(0, $\sigma^2$), $m = E(\mu)$ e $\sigma^2 = Var(\mu)$.

  Dessa forma, Cov($\mu, \epsilon$) = Cov($m, w$) = 0, o que implica independência para distribuições normais; portanto, Y é a soma de duas distribuições normais independentes, ou seja, Y ~ N($m$, $40^2+\sigma^2$).

  Substituindo os valores de $m$ e $\sigma$ tanto para as distribuições preditivas  _a priori_ quanto para as _a posteriori_, obtemos que:

```{r const, echo = F}
#Y ~ N(900, 40^2 + 20^2 ou 80^2)

sigA.pri <- round(sqrt(sigma.dados^2 + dpA.pri^2), 3)
sigB.pri <- round(sqrt(sigma.dados^2 + dpB.pri^2), 3)
sigA.post <- round(sqrt(sigma.dados^2 + varA.post), 3)
sigB.post <- round(sqrt(sigma.dados^2 + varB.post), 3)
```

- para o físico A: $Y_{pri}$ ~ N(900, `r sigA.pri`$^2$) e $Y_{post}$ ~ N(`r round(muA.post,2)`, `r sigA.post`$^2$);
- para o físico B: $Y_{pri}$ ~ N(900, `r sigB.pri`$^2$) e $Y_{post}$ ~ N(`r round(muB.post,2)`, `r sigB.post`$^2$).
    
  Veja os gráficos:

```{r grafPred, echo = F, fig.align='center'}

par(mfrow = c(1,2))
plot(mu, dnorm(mu, muA.pri, sigA.pri), 
     xlab = "y", ylab = "p(y)",
     main = "Dist. Preditivas a Priori",
     type = "l", col = "green", ylim = c(0, 0.010)
     )
lines(mu, dnorm(mu, muB.pri, sigB.pri), type = "l",
     col = "dark green")
legend(610, 0.0091, cex = 0.6,
       legend = c("Físico A", "Físico B"), 
       col = c("green", "dark green"), lty = 1:1
       )

plot(mu, dnorm(mu, muA.post, sigA.post), 
     xlab = "y", ylab = "p(y)",
     main = "Dist. Preditivas a Posteriori",
     type = "l", col = "green", lwd = 2,
     xlim = c(600, 1200)
     )
lines(mu, dnorm(mu, muB.post, sigB.post), type = "l",
     col = "dark green")
legend(610, 0.0091, cex = 0.6,
       legend = c("Físico A", "Físico B"),
       col = c("green", "dark green"),
       lty = 1:1, lwd = 2:1
       )
```
